臺北高等行政法院判決
　　　　　　　　　　　　　　　92年度訴字第05324號
　　　　　　　　　　　　　　　.
原　　　告　乙○○即甲○之承.
　　　　　　　　　　　　　　　.
　　　　　　丙○○即甲○之承.
　　　　　　丁○○即甲○之承.
　　　　　　戊○○即甲○之承.
　　　　　　己○○即甲○之承.
　　　　　　庚○○即甲○之承.
共　　　同
訴訟代理人　邱明洲（會計師）住臺北市○○○路○段116號10樓
　　　　　　黃東榮（會計師）住同上（兼送達代收人）
被　　　告　財政部臺灣省北區國稅局
代　表　人　許虞哲（局長）
訴訟代理人　辛○○
　　　　　　壬○○
上列當事人間因贈與稅事件，原告不服財政部中華民國92年11月
20日台財訴字第0920049072號訴願決定，提起行政訴訟。本院判
決如下：
　　主  文
原告之訴駁回。
訴訟費用由原告負擔。
　　事  實
一、事實概要：
    緣被繼承人甲○於民國（下同）86年間以自有資金無償為其
    子原告丁○○及丙○○購買無記名可轉讓定期存單計新台幣
    （下同）161,880,000元，涉有遺產及贈與稅法第5條第3款
    規定以贈與論之行為，案經財政部賦稅署查獲，被繼承人甲
    ○於89年6月6日出具說明書承認贈與事實，願依法繳清稅款
    ，經移由被告核定贈與額為161,880,000元，加計本年度前
    次贈與額48,805,000元，核定贈與總額為210,685,000元，
    淨額為209,685,000元，應納贈與稅額為80,940,000元，並
    加計利息計16,112,603元，一併徵收。被繼承人甲○不服，
    申請復查，未獲變更，提起訴願，經財政部以92年3月6日台
    財訴字第0910067132號訴願決定爰將復查決定撤銷，由被告
    另為處分。被告依訴願決定撤銷意旨重核結果，關於自動補
    報加計利息16,112,603元准予註銷；其餘維持原核定。被繼
    承人甲○仍表不服，提起訴願，經遭駁回，遂提起行政訴訟
    ，訴訟進行中甲○死亡，由其繼承人原告乙○○、丙○○、
    丁○○、戊○○、己○○、庚○○聲明承受本訴訟。
二、兩造聲明：
　(一)原告聲明：
    1.訴願決定及原處分不利原告部分均撤銷。
    2.訴訟費用由被告負擔。
　(二)被告聲明：
    1.駁回原告之訴。
    2.訴訟費用由原告負擔。
三、兩造之主張：
　(一)原告主張之理由：
    1.贈與稅之課稅年度，依贈與稅法第24條規定，應以贈與行
      為發生日之年度為基準。本案課稅依據係贈與稅法第5條
      第3款規定「以自己之資金，無償為他人購置財產者，其
      資金．．．」。係指贈與論之財產移轉金額，以出資資金
      多寡，作為贈與金額之計算基準。惟本案所購買之財產為
      無記名可轉讓存單，依民法第719條規定「稱無記名證券
      ，謂持有人對於發行人得請求其依所記載之內容為給付之
      證券」。依此規定無記名存單持有人才是證券權利人。存
      單移轉交付日，始為贈與行為發生日。原告主張86年度購
      買之無記名存單計有52,000,000元係於87年度存單到期日
      前才交給原告丙○○，交付日為證券權利移轉日，即為課
      徵贈與稅年度。被告以證券購買日為贈與日，此時原告並
      未交付存單，原告丙○○等亦非持單人，贈與行為尚未發
      生，贈與要件並未成立。被告顯然違反贈與稅法第24條贈
      與行為發生日為課稅年度之規定。依財政部稽核組稽核報
      告用紙第180頁載明：「86年度甲○續作NCD屆期查核，均
      由丙○○兌領，相關利息均存入丙○○帳戶相關本金大都
      續作NCD」。可證被繼承人甲○持有之存單因續作NCD而未
      將存單之權利移轉給原告丙○○。原告丙○○86年度未動
      用或取得前項NCD之所有權。截至87年度存單到期前原告
      始交付存單給原告丙○○。
    2.本件86年度系爭贈與金額161,880,000元，全係無記名可
      轉讓定期存單（NCD），且均係一年到期之定存單，亦均
      在到期後再以續存一年方式轉存，而得以持續往前追溯到
      82年度。臺北區中小企銀（現改名為臺北國際商銀）積穗
      分行「臺北國際商業銀行客戶歷史資料查詢明細表」獲悉
      ，被繼承人甲○於82年間合計存入（匯款方式）
      106,834,000元。上開款項存入被繼承人甲○帳戶的82年
      間，係因原告丙○○和丁○○在81年7月8日出賣高雄市苓
      雅區○○○段1542號土地之款項而存入，有高雄市新興地
      政事務所網路申領<<異動索引>>資料可按。當（81、82
      ）年度被繼承人甲○並無出售土地等情，且原告丙○○和
      丁○○所賣土地之款項，悉數由被繼承人甲○親自管理處
      理，原告丙○○和丁○○不曾參與。原告丙○○和丁○○
      所售上開土地之款項106,834,000元，既匯款轉入被繼承
      人甲○帳戶，以無記名可轉讓定期存單方式辦理存款，嗣
      後被繼承人甲○再將系爭NCD交給原告丙○○和丁○○持
      有。追究其源頭，系爭贈與金額實際為原告丙○○和丁○
      ○出售土地的款項，依法並不構成贈與行為，是被告補課
      贈與稅，於法即有違誤。又原告丙○○和丁○○在72、73
      及74年度出售臺北市○○區○○段2小段227-4、194、223
      、224等號之建地多筆，其公告現值41,782,710元，以當
      時市值計算在數億元以上，所售款項亦由被繼承人甲○管
      領，原告丙○○及丁○○不曾參與。
    3.原查獲單位稽核組僅調閱84至86年度原告丁○○及丙○○
      個人綜合所得稅申報檔案，而不及於之前82、83年度綜合
      所得稅申報檔案，原告丁○○及丙○○亦同樣有每人每年
      2,000萬元租賃所得，而無利息所得列報。本件82年以迄
      86年間，每人每年租賃所得各2,000萬元，2人合計達2億
      元，原告丁○○及丙○○自82年起迄86年間止，每人每年
      應有為數不少的利息所得。為何原告丁○○及丙○○82年
      至86年的連續5年間，都沒有利息所得的列報，顯然被繼
      承人甲○把82至86年間原告丁○○和丙○○應得的鉅額租
      賃收入款項，轉存到被繼承人甲○自己的銀行帳戶，直到
      86年以後再由原告丁○○和丙○○兌領NCD利息。有以下
      事證可以證明：原告丙○○及丁○○所有分別在彰銀板
      橋分行00000000000-000、00000000000-000帳號82到85年
      度活期存款明細分類帳整理結果，得出在該期間之資金進
      出明細。存入金額中，原告丁○○每個月都有260,000
      元、273,000元、286,600元等規則性之金額存入，俟累積
      至某一整數如500,000元、1,000,000元，即行轉提支出；
      原告丙○○部分，亦有相同情形。原告丁○○及丙○○
      ，除租賃收入外，尚無其他所得，據此可知，該規則性之
      金額存入，其性質即為租賃收入。
    4.被繼承人甲○於財政部賦稅署出具說明書，係財政部完成
      稽核報告之必備文件。被繼承人甲○為求儘快結案，避免
      續查造成精神更大壓力，身心無法負荷，被繼承人甲○所
      做之自白不足為課稅唯一證據。
  (二)被告主張之理由：
    1.按「稅捐之核課期間，依左列規定：一、依法應由納稅義
      務人申報繳納之稅捐，已在規定期間內申報，且無故意以
      詐欺或其他不正當方法逃漏稅捐者，其核課期間為5年。
      ．．．三、未於規定期間內申報，或故意以詐欺或其他不
      正當方法逃漏稅捐者，其核期間為7年。在前項核課期間
      內，經另發現應徵之稅捐者，仍應依法補徵或並予處罰．
      ．．」、「前條第1項核課期間之起算，依左列規定：‧
      ‧‧二、依法應由納稅義務人申報繳納之稅捐，未在規定
      期間內申報者，自規定申報期間屆滿之翌日起算。」分別
      為稅捐稽徵法第21條第1項第1款、第3款、第2項及第22條
      第2款所規定。次按「凡經常居住中華民國境內之中華民
      國國民，就其在中華民國境內或境外之財產為贈與者，應
      依本法規定，課徵贈與稅。」、「本法稱財產，指動產、
      不動產及其他一切有財產價值之權利。」及「財產之移動
      具有左列各款情形之一者，以贈與論，依本法規定，課徵
      贈與稅：‧‧‧三、以自己之資金，無償為他人購置財產
      者，其資金。但該財產為不動產者，其不動產。」、「贈
      與稅納稅義務人，每年得自贈與總額中減除免稅額100萬
      元」為行為時遺產及贈與稅法第3條第1項、第4條第1項、
      第5條第3款及第22條所規定。
    2.經查財政部89年6月27日台財稅第0890490336號函所示，
      被繼承人甲○於86年度以自己資金無償為兒子原告丙○○
      、丁○○購置資產，金額計161,880,000元，應以贈與論
      處。被繼承人甲○於86年間將所持有（一）、於臺北區中
      小企業銀行積穗分行（下稱臺北企銀積穗分行）有12筆可
      轉讓定期存單，金額合計52,000,000元，於到期後以續存
      1年期無記名可轉讓定期存單（NCD），其次年度到期均由
      被繼承人甲○之子原告丙○○兌領，有可轉讓定期存單及
      兌領紀錄影本等資料附卷可按；（二）、於中國信託商業
      銀行雙和分行（下稱中信銀行雙和分行）有9筆可轉讓定
      期存單到期後，本金及利息合計38,880,000元，以續作1
      年期無記名可轉讓定期存單（NCD）；（三）、於臺北企
      銀行積穗分行有12筆可轉讓定期存單到期後，本金及利息
      合計64,000,000元，以被繼承人甲○名義匯至訴外人陳炳
      臣（訴外人陳炳臣為原告家族管家，受託處理資金理財）
      在中信銀行雙和分行帳戶；（四）、原告於彰化商業銀行
      雙合分行有定期存款2,000,000元屆期解約及可轉讓定期
      存單到期計4,000,000元，又於世華商業銀行中和分行有1
      筆可轉讓定期存單到期計1,000,000元，合計7,000,000元
      ，被繼承人甲○以自己名義匯至訴外人陳炳臣在中信銀雙
      和分行帳戶。其中經查上述（二）、（三）、（四）原告
      在中信銀行雙和分行所有之資金合計109,880,000元均於
      可轉讓定期存單到期或各匯款當日即續作1年期無記名可
      轉讓定期存單（NCD），經查該續作之無記名可轉讓定期
      存單（NCD）於次年到期後分別由被繼承人甲○之子原告
      丙○○、丁○○兌領，有各無記名可轉讓定期存單（NCD
      ）影本及兌領紀錄附卷可稽，故被繼承人甲○將臺北企業
      行積穗分行所有資金計52,000,000元及中信銀行雙和分行
      所有資金計109,880,000元，合計161,880,000元，無償為
      其兒子購置無記名可轉讓定期存單（NCD）並交付與其兒
      子兌領，且稽核組稽核報告所紀錄被繼承人甲○以自有資
      金計161,880,000元為兒子購置無記名可轉讓定期存單（
      NCD ）之資金紀錄亦經被繼承人甲○之受託人即其子原告
      丁○○蓋章認定，另有稽核組談話紀錄可證，又被繼承人
      甲○亦出具說明書：「本人承認86年度以自己資金無償為
      兒子丙○○、丁○○轉購1年期無記名可轉讓存單金額計
      161,880,000元，願以贈與論處，補繳稅款。」，是被繼
      承人甲○既以自有資金無償為兒子購置無記名可轉讓定期
      存單，即核屬遺產及贈與稅法第5條第3款規定以贈與論之
      贈與事實，故揆諸首揭法條規定，原核定據以核定贈與金
      額為161,880,000元，另加計本年度前次贈與48,805,000
      元，核定贈與總額為210,685,000元，課稅贈與淨額為
      209,685,000元，依法洵無違誤，請予維持。
    3.本案之贈與事實及金額原告並不否認，其爭執點僅在於其
      中52,000,000元贈與年度之認定。財政部賦稅署於查核本
      案時，已查得銀行資金流程為證，亦經被繼承人甲○出具
      說明書，承認於86年以自己資金161,880,000元無償為子
      原告丁○○、丙○○購置1年期無記名可轉讓定期存單，
      原告主張贈與日為87年度並不足採據；另賦稅署調查完畢
      移由被告開徵時，因被告所轄臺北縣分局未通知原告補辦
      贈與稅申報，即逕予加計利息連同贈與稅一併開徵，本案
      並未處以違章罰鍰，至加計利息部分亦於訴願撤銷重核復
      查決定時准予註銷，被告並無更不利原告之處分。
    4.被告就原告丙○○及丁○○綜合所得稅結算申報核定資料
      分析，原告丙○○一般存款利息所得85年度805,934元、
      86年度449,398元，原告丁○○一般存款利息所得85年度
      304,408元、86年度344,957元，並非如原告所稱皆無利息
      所得；又本案與相關案件之贈與金額（86年度現金贈與
      48,805,000元、85年購置1年期無記名可轉讓定期存單
      43,850,000元）合計為254,535,000元，原告所稱原告丙
      ○○及丁○○租金收入及售地款項轉存被繼承人甲○之銀
      行帳戶，其金額究為多少、如何轉存、轉存時點、轉存至
      被繼承人甲○哪些帳戶等資金流程皆無法勾稽，空言主張
      核無足採。
　　理  由
一、本件訴訟繫屬中被繼承人甲○死亡，由其繼承人即原告乙○
    ○、丙○○、丁○○、戊○○、己○○、庚○○聲明承受訴
    訟；又訴訟繫屬中被告之代表人由林吉昌變更為許虞哲，茲
    據新任代表人具狀承受訴訟，均核無不合，應予准許。
二、按「本法稱財產，指動產、不動產及其他一切有財產價值之
    權利。」及「財產之移動，具有左列各款情形之一者，以贈
    與論，依本法規定，課徵贈與稅‧‧‧三、以自己之資金，
    無償為他人購置財產者，其資金。但該財產為不動產者，其
    不動產。」分別為行為時遺產及贈與稅法第4條第1項及第5
    條第3款所明定。又依遺產及贈與稅法第5條規定，以贈與論
    課徵贈與稅案件，稽徵機關應先通知當事人於收到通知後10
    日內申報；當事人如在稽徵機關通知前申報，其贈與財產價
    值之計算，應以贈與日為準，並免予加計利息一併徵收，經
    財政部76年5月6日台財稅第0000000號及77年3月10日台財稅
    第770652804號函釋在案。
三、本件被繼承人甲○於86年間，分別將其所持有（一）臺北企
    銀積穗分行12筆可轉讓定期存單，金額合計52,000,000元，
    於到期後續存1年期無記名可轉讓定期存單，其次年度到期
    時均由被繼承人甲○之子原告丙○○兌領；（二）中信銀行
    雙和分行9筆可轉讓定期存單，其到期時本金及利息合計
    38,880,000元，續作1年期無記名可轉讓定期存單；（三）
    臺北企銀積穗分行12筆可轉讓定期存單，其到期時本金及利
    息合計64,000,000元，以被繼承人甲○名義匯至訴外人陳炳
    臣（訴外人陳炳臣為被繼承人甲○家族管家，受託處理資金
    理財）於中信銀行雙和分行帳戶；（四）彰化商業銀行雙和
    分行定期存款2,000,000元屆期解約、可轉讓定期存單到期
    計4,000,000元及世華聯合商業銀行中和分行一筆可轉讓定
    期存單到期計1,000,000元，合計7,000,000元，以被繼承人
    甲○名義匯至訴外人陳炳臣於中信銀行雙和分行帳戶。上述
    （二）、（三）、（四）被繼承人甲○於中信銀行雙和分行
    所有資金合計109,880,000元，並於各匯款當日承作1 年期
    無記名可轉讓定期存單，而該數筆無記名可轉讓定期存單於
    次年到期時分別由被繼承人甲○之子原告丙○○及丁○○兄
    弟兌領。合計上述（一）、（二）、（三）、（四）被繼承
    人甲○承作1年期無記名可轉讓定期存單，到期利息由其子
    即原告丙○○及丁○○兄弟兌領，合計有161,880,000元，
    此有稽核案件卷宗在原處分卷為證。再被繼承人甲○於89
    年5月30日向財政部賦稅署出具說明書坦承：「85、86年度
    以自己資金無償為丁○○、丙○○轉購1年期無記名可轉讓
    定期存單金額分別為43,850,000元正及161,880,000元……
    」，有說明書附原處分卷 (第385頁)可稽。原處分因而認定
    被繼承人甲○於86年間以其自有資金為原告丁○○、丙○○
    購置財產即上開1年期無記名可轉讓定期存單，有依遺產及
    贈與稅法第5條第3款規定以贈與論之行為，並以
    161,880,000元為贈與財產，加計本年度前次贈與額
    48,805,000元，核定贈與總額為210,685,000元，淨額為
    209,685,000元，補徵贈與稅80,940,000元，揆諸首揭說明
    ，並無不合。原告雖為如事實欄所載主張，惟查：
(一)、被繼承人甲○於89年5月30日向財政部賦稅署出具說明書
      坦承86年度以自己資金無償為原告丁○○、丙○○轉購1
      年期無記名可轉讓定期存單金額161,880,000元，已如上
      述，且原告於言詞辯論時對其中52,000,000元部分係屬於
      86 年往來金額，亦表示不再爭執，該部分為被繼承人甲
      ○於86年度之贈與，應可認定。
(二)、原告主張原告丙○○和丁○○在81年7月8日出賣高雄市苓
      雅區○○○段1542號土地之款項，悉數由被繼承人甲○親
      自管理處理，原告丙○○和丁○○不曾參與，該售地之款
      項106,834,000元，匯款轉入被繼承人甲○帳戶，以無記
      名可轉讓定期存單方式辦理存款，嗣後被繼承人甲○再將
      系爭NCD交給原告丙○○和丁○○持有，系爭贈與金額實
      際為原告丙○○和丁○○出售土地的款項，依法並不構成
      贈與行為，是被告補課贈與稅，於法即有違誤，又原告丙
      ○○和丁○○在72、73及74年度出售臺北市○○區○○段
      2小段227-4、194、223、224等號之建地多筆，其公告現
      值41,782,710元，以當時市值計算在數億元以上，所售款
      項亦由被繼承人甲○管領，原告丙○○及丁○○不曾參與
      ，82年以迄86年間，被繼承人甲○把82至86年間原告丁○
      ○和丙○○應得的鉅額租賃收入款項，轉存到被繼承人甲
      ○自己的銀行帳戶，直到86年以後再由原告丁○○和丙○
      ○兌領NCD利息云云。然其上開所稱原告丙○○及丁○○
      租金收入及售地款項轉存被繼承人甲○之銀行帳戶，其金
      額究為多少、如何轉存、轉存時點、轉存至被繼承人甲○
      哪些帳戶及與系爭161,880,000元之關聯性等資金流程皆
      未提出足以勾稽之資料，自無法證明購置系爭1年期無記
      名可轉讓定期存單金額161,880,000元，是來自原告丁○
      ○和丙○○自己所有之金錢。而且如果系爭1年期無記名
      可轉讓定期存單金額161,880,000元，確來自原告丁○○
      和丙○○自己所有之金錢，原告丁○○和丙○○對該金錢
      之處置運用必當知悉，利息亦應由其領取，然原告自承原
      告丁○○和丙○○未參與，而且亦不爭執系爭1年期無記
      名可轉讓定期存單84年前之利息均由被繼承人甲○領取之
      事實 (見言詞辯論筆錄)，足見原告主張系爭1年期無記名
      可轉讓定期存單金額161,880,000元，來自原告丁○○和
      丙○○自己所有之金錢云云，並不可採。
(三)、被繼承人於89年5月29日到財政部賦稅署稽核組說明本案
      (見原處分卷第381頁至384頁談話筆錄)，其子即原告丁○
      ○於同年月30日到該組影印相關資料 (見原處分卷第376
      頁至738頁談話筆錄及委託書)，被繼承人甲○始於89年6
      月6日向財政部賦稅署出具上開說明書坦承86年度以自己
      資金無償為丁○○、丙○○轉購1年期無記名可轉讓定期
      存單金額161,880,000元，足見被繼承人甲○係在有充分
      時間審酌充分資料，完全自主意思下出具上開說明書，其
      內容之真實性自無可疑。原告主張被繼承人甲○於財政部
      賦稅署出具說明書，係財政部完成稽核報告之必備文件，
      其為求儘快結案，避免續查造成精神更大壓力，身心無法
      負荷，其所做之自白不足為課稅唯一證據云云，自無足採
      。
四、從而，原處分認定被繼承人甲○以其自有資金為原告丁○○
    、丙○○購置系爭1年期無記名可轉讓定期存單，有依遺產
    及贈與稅法第5條第3款規定，以贈與論之行為，並以其金額
    161,880,000元為贈與財產，加計本年度前次贈與額
    48,805,000元，核定贈與總額為210,685,000元，淨額為
    209,685,000元，補徵贈與稅80,940,000元，並無違法，訴
    願決定予以維持，亦無不合。原告訴請撤銷，為無理由，應
    予駁回。
五、據上論結，本件原告之訴為無理由，爰依行政訴訟法第98條
    第3項前段、第104條，民事訴訟法第85條第1項前段，判決
    如主文。
中    華    民    國    94     年     5    月   19    日
                        第一庭審判長法  官 姜素娥
                                    法  官 陳秀
                                   法  官 吳東都
上為正本係照原本作成。
如不服本判決，應於送達後20日內，向本院提出上訴狀並表明上
訴理由，如於本判決宣示後送達前提起上訴者，應於判決送達後
20日內補提上訴理由書（須按他造人數附繕本）。
中　　華　　民　　國　　94　　 年　   5  　月　　19　 日
 　　  　　　　　　　    　         書記官 李金釵
